【裁判字號】    99,苗秩,82
【裁判日期】    991117
【裁判案由】    違反社會秩序維護法
【裁判全文】
臺灣苗栗地方法院簡易庭裁定            99年度苗秩字第82號
移送機關    苗栗縣警察局通霄分局
被移送人    甲○○
上列被移送人因違反社會秩序維護法案件，經移送機關以99年10
月28日霄警偵字第0990016623號移送書移送審理，本院裁定如下
：
    主    文
本件移送駁回。
    理    由
一、移送意旨略以：甲○○係國興資源回收場實際負責人，涉嫌
    於民國99年9月10日14時許，在其所經營位於苗栗縣通霄鎮
    通灣里140之5 號「國興資源回收場」內，以新臺幣（下同）
    1637元向陳良吉收購來歷不明之白鐵材16.5公斤（經查係陳
    良吉所竊取蘇忠雄所有之白鐵材，共計16.5公斤）後，不迅
    即通報警察機關處理，案經苗栗縣警察局通霄分局偵查隊員
    警，前往國興資源回收場實施查贓時，發現陳良吉曾販賣白
    鐵材予被移送人，因認被移送人涉有違反社會秩序維護法第
    76條第1 項第1 款、同條第2 項之非行，移送請求本院裁處
    等語。
二、按左列各款案件，警察機關於訊問後，除有繼續調查必要者
    外，應即作成處分書：一、違反本法行為專處罰鍰或申誡之
    案件。二、違反本法行為選擇處罰鍰或申誡之案件。三、依
    第一款、第二款之處分，併宣告沒入者。四、單獨宣告沒入
    者。五、認為對第一款、第二款之案件應免除處罰者；第43
    條第1 項所列各款以外之案件，警察機關於訊問後，應即移
    送該管簡易庭裁定。前項警察機關移請裁定之案件，該管簡
    易庭認為不應處罰或以不處拘留、勒令歇業、停止營業為適
    當者，得逕為不罰或其他處罰之裁定；法院受理違反本法案
    件，除本法有規定者外，準用刑事訴訟法之規定，社會秩序
    維護法第43條第1 項、第45條、第92條分別定有明文。又按
    簡易庭受理聲明異議之案件及依本法第45條第1 項移送之案
    件暨普通庭受理抗告之案件，如認定行為應予處罰者，得分
    別於本法第43條第1 項或第45條第1 項所定案件之範圍內，
    就移送之事實，變更警察機關所引應適用之法條；本法第92
    條準用刑事訴訟法之規定，除本法及其處理辦法另有規定外
    ，凡性質上與本法規定不違背者，均在準用之範圍，法院辦
    理社會秩序維護法案件應行注意事項第8 條、第21條亦有明
    文規定。是依上開規定，如屬社會秩序維護法第43條第1 項
    所定案件，應由警察機關自行作成處分書，毋庸移送法院裁
    罰，又依上開社會秩序維護法案件事務管轄之規定，如警察
    機關誤為移送，簡易庭就該等移送案件，應為移送（聲請）
    駁回之裁定（或為不受理裁定），退由警察機關依本法規定
    自為處分。又依社會秩序維護法第76條規定：有左列各款行
    為之一者，處新臺幣三萬元以下罰鍰：一、當舖、各種加工
    、寄存、買賣、修配業，發現來歷不明之物品，不迅即報告
    警察機關者。二、發現槍械、彈藥或其他爆裂物，而不報告
    警察機關者。前項第1 款其情節重大或再次違反者，處或併
    處停止營業或勒令歇業。則地方法院簡易庭僅應就社會秩序
    維護法第76條第2 項應處或併處停止營業或勒令歇業之非行
    有管轄權。至於所謂「情節重大」，尚應審酌一、手段與實
    施之程度；二、被害之人數與受害之程度；三、違反義務之
    程度；四、行為所生危險或損害之程度；五、行為破壞社會
    秩序之程度等情事，予以綜合研判，復為違反社會秩序維護
    法案件處理辦法第10條所明定。
三、本件移送意旨認「國興資源回收場」實際負責人甲○○涉有
    違反社會秩序維護法第76條之非行，無非係以違反社會秩序
    維護法案件移送書、他案竊盜犯罪嫌疑人陳良吉、王柏竣、
    被害人蘇忠雄等人之調查筆錄為證。查本條制定之目的乃課
    予買賣業者發現來歷不明之物品時，應立即通報警察機關之
    義務，以利警察機關即時偵查犯罪，維護社會秩序。惟他人
    交付之物品，若無跡象足使上開業者懷疑物品是否為來歷不
    明時，自無從課予該等業者通報警察機關之義務。
四、查被移送人在收購陳良吉所出售白鐵材時，有依規定確實將
    出售人之年籍與收購物品明細等資料登載於「廢棄物資源回
    收登記表」及「苗栗縣警察局通霄分局通霄派出所轄內舊貨
    業收購舊貨一欄表」內，備供查證。有廢棄物資源回收登記
    表1 紙在卷足參，是被移送人如對於陳良吉所交付之白鐵材
    來源產生懷疑，豈會將陳良吉所販售之物品及其年籍資料詳
    細登載於上開登記表，而自曝其非行？次查依被移送人之筆
    錄內容，亦無法證明其對於所收受之白鐵有「發現來歷不明
    物品」之主觀犯意，自難課以報告警察機關之義務；從而，
    依前述規定予以綜合研判，縱認被移送人未即報告警察機關
    ，應認尚不足以該當社會秩序維護法第76條第2 項所稱「情
    節重大」程度，而應對被移送人裁處停止營業或勒令歇業之
    程度。再經詳閱全案卷證暨移送書記載，亦未指明被移送人
    先前有違反同條規定之非行記錄，本庭自不因移送機關移送
    本件非行事實，而取得依社會秩序維護法第76條第2 項規定
    ，對被移送人裁處停止營業或勒令歇業之事務管轄權。從而
    ，揆諸上開說明，爰認本件移送應予以駁回，退回移送機關
    詳細調查後自行作出處分。
五、依社會秩序維護法第45條第2 項、第92條，裁定如主文。
中    華    民    國    99    年    11    月    17    日
                  苗栗簡易庭法  官  林信旭
以上正本係照原本作成。
如不服本裁定，得於裁定書送達之翌日起5 日內，以書狀敘述理
由，向本庭提起抗告。
                            書記官  巫穎
中    華    民    國    99    年    11    月    17    日

司法院資訊處製作；財團法人民間司法改革基金會備份。
